臺灣高等法院臺南分院民事裁定　96年度抗字第24號
抗　告　人　台灣土地銀行股份有限公司
法定代理人　丙○○
訴訟代理人　丁○○
相　對　人　乙○○
訴訟代理人　陳水聰　律師
送達代收人　甲○○
上列抗告人因與相對人間聲請返還擔保金事件，對於中華民國95
年12月22日臺灣臺南地方法院95年度聲字第1468號裁定提起抗告
，本院裁定如下：
    主  文
抗告駁回。
抗告訴訟費用新台幣壹仟元由抗告人負擔。
    理  由
一、本件相對人即原審聲請人乙○○於原審聲請意旨略以：相對
    人與抗告人即原審相對人台灣土地銀行股份有限公司間第三
    人異議之訴事件，相對人前遵原審法院94年度南簡聲字第46
    號裁定為擔保停止執行，曾提供新臺幣1,065,600元為擔保
    金，並以原審法院94年度存字第1635號提存事件提存後，聲
    請原審法院93年度執字第18671號拍賣抵押物事件，就執行
    標的房屋之增建部分，於原審法院94年度南簡補字第70號第
    三人異議之訴事件判決確定或撤回前，暫予停止在案。茲因
    該訴訟業經兩次合意停止訴訟後，未聲請續行，而視為撤回
    上訴全部終結，相對人亦已定20日以上期間催告受擔保利益
    人即抗告人行使權利而未行使，並提出民事裁定、提存書、
    視為撤回上訴通知函、存證信函、掛號郵件回執等各一件為
    證等語。
二、原審法院裁定以：
  (一)按訴訟終結後，供擔保人證明已定20日以上之期間，催告受
    擔保利益人行使權利而不行使者，法院應依供擔保人之聲請
    ，以裁定命返還其提存物，民事訴訟法第104條第1項第3款
    （原裁定誤載為第2款）定有明文。又前開規定，於其他依
    法令供訴訟上之擔保者，準用之，同法第106條前段亦有明
    文。
  (二)經調卷並查證屬實，從而，相對人聲請返還擔保金，自無不
    合，應予准許等語。
三、抗告意旨略以：
  (一)相對人聲請本件裁定時，並未針對原審法院93年度執坤字第
    18671號案件以存證信函通知抗告人就該件所提擔保行使權
    利。
  (二)原裁定中相對人所提存證信函及郵局掛號回執係於民國（以
    下同）95年9月18日寄給抗告人，抗告人已於95年9月28日函
    覆相對人、臺南地方法院提存所及民事執行處意股，應俟相
    對人所提供擔保聲請停止執行之訴訟終結，或相對人撤銷供
    擔保停止執行裁定後，抗告人再予行使權利，且細察上開存
    證信函內容，僅稱「本事件」，並未敘明係屬何案件，因相
    對人對抗告人聲請提供擔保停止執行案件，有原審法院93年
    執坤字第18671號、93年執意字第20033號及93年執明字第20
    086號3件執行案件，除原審法院93年執坤字第18671號之訴
    訟案經本院94年上易字第212號撤回上訴外，餘仍訴訟繫屬
    中尚未結案，而分別於原審法院95年訴更字第1號及94年訴
    字第1415號（本院95年上易字第103號）審理中。相對人之
    存證信函僅以模糊字眼以利其取回擔保金，實為不合法。
  (三)相對人於93年11月12日起以訴訟阻止原審法院93年執坤字第
    18671號強制執行案進行至95年11月27日該案拍定日止，抗
    告人受有利息之損失，現相對人請求返還擔保金，實有損害
    抗告人之權利，為此提起抗告。
四、經查：
  (一)相對人主張之事實，業據其提出原審法院94年南簡聲字第46
    號民事裁定、94年存字第1635號提存書、95年9月13日95南
    分院洋民湘94上易212字第10937號函、第3295號存證信函及
    郵局掛號回執均影本各1件為證，並經本院審核無誤，揆諸
    前開規定，相對人聲請返還本件擔保金1,065,600元，自屬
    有據，應予准許。
  (二)抗告人雖主張：相對人對抗告人聲請提供擔保停止執行案件
    共計三件，其中相對人撤回訴訟之案件有二件，然就相對人
    所提存證信函內容，僅稱「本事件」，並未敘明究係何件，
    且其內容亦稱「業經本人撤回而程序全部終結」亦與原審法
    院93年執坤字第18671號終結情形不同云云。惟查：
  1.本件相對人依強制執行法第18條第2項規定，對抗告人提起
    第三人異議之訴而聲請提供擔保停止執行之案件計有三件，
    訴訟情形分別為：
    (1)聲請停止執行原審法院93年執坤字第18671號部分：係依
      原審法院94年南簡聲字第46號民事裁定提供擔保，並提起
      原審法院94年訴字第801號第三人異議之訴（即原審法院
      94年南簡補字第70號、本院94年上易字第212號)，以施性
      興、洪秀雲二人為被告，台灣土地銀行股份有限公司為訴
      訟參加人，嗣因合意停止訴訟程序後未聲請續行訴訟，而
      視為撤回上訴確定在案，並經本院於95年9月13日以95南
      分院洋民湘94上易212字第10937號函通知。
    (2)聲請停止執行原審法院93年執意字第20033號部分：首依
      原審法院94年聲字第1000號民事裁定提供擔保，並提起原
      審法院94年訴字第928號第三人異議之訴，以台灣土地銀
      行股份有限公司、遠東國際商業銀行股份有限公司及洪秀
      雲三人為被告，因相對人於95年1月20日具狀聲請撤回起
      訴，此情有原審法院94年聲字第1000號民事裁定、94年訴
      字第928號起訴狀及撤回起訴狀均影本在卷可稽（本院卷
      第55至62頁）。嗣抗告人再依原審法院94年聲字第1576號
      民事裁定提供擔保，並提起原審法院94年訴字第1614號第
      三人異議之訴，仍以前述三人為被告，裁定後經本院95年
      抗第119號裁定廢棄發回、目前由原審法院95年訴更字第1
      號審理中。其間，相對人曾於95年1月1月10日以存證信函
      催告抗告人行使權利，惟抗告人於95年1月26日亦以存證
      信函告知，該原審法院94年訴字第928號因尚未終結，故
      相對人並未領回該案之擔保金，以上各情有原審法院94年
      聲字第1576號民事裁定、起訴狀、民事庭通知書、154號
      存證信函、第26號存證信函、原審法院94年訴字第1614號
      民事裁定、抗告狀、本院95年抗字第119號民事裁定等影
      本在卷可稽（本院卷第63至79頁）。
    (3)聲請停止執行原審法院93年執明字第20086號強部分：係
      依原審法院94年聲字第1380號民事裁定提供擔保，並提起
      原審法院94年訴字第1415號第三人異議之訴，以施性興、
      鄭伊晴二人為被告，台灣土地銀行股份有限公司為訴訟參
      加人，目前由本院95年上易字第103號案審理中，此有原
      審法院94年聲字第1380號民事裁定、原審法院94年訴字第
      1415號民事判決、上訴狀、民事庭通知書、本院報到證等
      影本在卷可稽（本院卷第81至93頁）。
  2.相對人所發95年9月18日第3295號存證信函之收件人欄明確
    記載「台灣土地銀行股份有限公司、施性興、洪秀雲」三人
    ，經核上開案件中，僅前述(1)部分原審法院94年訴字第801
    號第三人異議之訴之當事人姓名人數與該存證信函所載完全
    相同，應已足使抗告人明確知悉相對人所催告應行使權利之
    「本事件」即為該案件。再者，前述(1)部分本院94年上易字
    第212號（原審法院94年訴字第801號）案件，經本院於95年
    9月13日以95南分院洋民湘94上易212字第10937號函通知視
    為撤回上訴而訴訟終結，相對人則於五日後之95年9月18日
    立即對抗告人寄發存證信函催告其行使權利；至於前述(2)部
    分原審法院94年訴字第928號案件，於95年1月20日因相對人
    撤回起訴而訴訟終結，距95年9月18日相對人寄發存證信函
    催告，前後相差近8個月之久。以相對人急於取回擔保金，
    必不至於拖延8個月之久才發函催告。且相對人就後案已於
    95年1月10日以第154號存證信函催告抗告人行使權利，觀之
    該存證信函內容亦僅稱「本事件」，而收件人欄則記載「台
    灣土地銀行股份有限公司、遠東國際商業銀行股份有限公司
    、洪秀雲」三人，抗告人亦於95年1月18日函覆相對人，顯
    見抗告人可以從相對人所發95年9月18日第3295號存證信函
    之收件人姓名及內容，得知相對人所催告其應行使權利之案
    件係前述(1)部分之案件。至於相對人存證信函所載前述(1)部
    分之本院94年度上易字第212號案件終結原因雖有誤（應是
    視為撤回上訴，而非相對人本人撤回），惟依前開說明，抗
    告人非不得明確知悉相對人所催告其行使權利之案件。迺抗
    告人疏未辨明，誤以為相對人所催告者為前述(2)部分之案件
    ，即貿然於95年9月18日以總五區逾字第0950035498號函答
    覆相對人謂：案經本院發回臺灣臺南地方法院更審中，法律
    程序尚未終結云云，自可歸責於抗告人，不能指相對人未合
    法催告。
  (三)抗告人另主張：相對人於聲請原審法院93年執坤字第18671
    號停止執行至該案拍定日止，抗告人受有利息之損失云云，
    查抗告人所述縱然屬實，因相對人既已定20日以上期間催告
    抗告人行使權利而未行使，揆諸前開規定，本件聲請返還擔
    保金，仍應准許。
  (四)綜上，原審裁定准予返還本件擔保金，核無不合。抗告意旨
    仍執前詞指摘原裁定不當，非有理由，應予駁回。
五、據上論結，本件抗告為無理由，依民事訴訟法第495之1、第
    449條第1項、第95條、第78條，裁定如主文。
中　　華　　民　　國　　96　　年　　3 　　月　　22　　日
                  民事第一庭   審判長 法　官　林金村
                                      法　官　莊俊華
                                      法　官　胡景彬
上為正本係照原本作成。
不得再抗告。
中　　華　　民　　國　　96　　年　　3 　　月　　22　　日
                                      書記官  陳昆陽
